【裁判字號】    92,交易,111
【裁判日期】    920717
【裁判案由】    過失傷害
【裁判全文】
臺灣臺南地方法院刑事判決                        九十二年度交易字第一一一號
    公  訴  人  臺灣臺南地方法院檢察署檢察官
    被      告  甲○○
右列被告因過失傷害案件，經檢察官提起公訴 (九十二年度營偵字第八號)，本院判
決如左：
    主  文
甲○○因過失傷害人，處有期徒刑肆月，如易科罰金，以參佰元折算壹日。
    事  實
一、甲○○於民國九十一年八月二十二日晚上七時許，騎乘車牌號碼ＮＸＢ─七三七
    號重型機車，沿台南縣柳營鄉縣道南一一０線道路由西向東方向行駛，途經果毅
    段道路時，本應注意汽車行駛時，駕駛人應注意車前狀況，並隨時採取必要之安
    全措施，及汽車在雙向二車道行駛時，應在遵行車道內行駛，而依當時情形，客
    觀上又無不能注意之情事，其能注意竟疏於對向車道內尚有其他車輛行駛之車前
    狀況，即貿然向左侵入來車道，逆向行駛，欲前往農田巡視，適有乙○○騎乘車
    牌號碼ＶＲＭ─七一五號之輕型機車，自對向（沿上開南一一０線由東往西方向
    ）駛至，甲○○見狀避煞不及，兩車車頭對撞，雙方均人車倒地、車頭毀損，乙
    ○○因此受有頭部外傷腦震盪、右顴骨骨折等傷害。
二、案經乙○○訴由臺南縣警察局新營分局報請臺灣台南地方法院檢察署檢察官偵查
    起訴。
    理  由
一、訊據被告甲○○對於右開時、地騎乘機車，未注意車前狀況、未遵行車道，為前
    往農田巡視而貿然提前左轉，侵入對向車道，與告訴人乙○○發生碰撞車禍，並
    致告訴人受傷等情，固均坦承不諱，惟辯稱：伊雖有過失，但告訴人車速過快也
    有過失云云，經查：
（一）右揭犯罪事實，被告所陳核與告訴人指訴之情節相符，而告訴人因本件車禍受
      有如事實欄所載之傷害，亦有奇美醫學中心針對告訴人因車禍送醫急診並住院
      所開立之診斷證明書一紙在卷為憑；另觀之到場處理警員所繪之事故現場圖及
      事故現場照片，被告與告訴人之機車係車頭部位對撞，被告之車身逆向、告訴
      人之車身順向倒臥在告訴人應遵行之車道內，地面上留有散落物品、血跡及大
      片疑似汽油痕跡，此有道路交通事故調查報告表一紙、道路交通事故現場蒐證
      照片八張附卷可稽，而事故發生後，渠等均因昏倒在地被送醫救治，肇事現場
      未經移動，亦據渠等供述在卷，顯見該處確為發生碰撞之地點無疑，從而，被
      告未於遵行車道內行駛，應可認定。
（二）按道路交通安全規則所用名詞「汽車」，係指在道路上不依軌道或電力架線而
      以原動機行駛之車輛（包括機器腳踏車）；次按汽車行駛時，駕駛人應注意車
      前狀況，並隨時採取必要之安全措施，及在雙向二車道行駛時，應在遵行車道
      內行駛，道路交通安全規則第二條第一款、第九十四條第三項及第九十七條第
      一款分別定有明文。查被告係合法考領駕駛執照，為有駕駛經驗之人，理應知
      悉並注意上開交通安全規則，以防止危險發生，而肇事當時係天候晴、暮光、
      路面柏油、雙線道、有快慢車道劃分、標線清晰、路面乾燥、無缺陷、無障礙
      物、視距良好，有前開道路交通事故調查報告表可考，據此判斷，足見當時被
      告客觀上並無不能注意之情事，被告應注意能注意竟疏未注意對向車道內尚有
      其他車輛行駛之車前狀況，貿然向左駛入對向車道，逆向行駛，適告訴人騎乘
      機車駛至，被告避煞不及遂發生碰撞而肇事，是被告違反上開規定之注意義務
      ，其有過失至為灼然，臺灣省台南區車輛行車事故鑑定委員會亦同此認定，有
      該委員會南鑑字第九二０三００號鑑定意見書附卷可參。
（三）至被告辯稱告訴人車速過快，亦與有過失一節，依前開鑑定意見書鑑定意見認
      為：「甲○○駕駛重機車，未注意車前狀況，未遵行車道，侵入來車道，為肇
      事原因。乙○○無肇事因素。」復參以前揭之事故現場圖及事故現場照片，被
      告車輛係逆向倒臥於告訴人遵行之車道內，被告之過失至為重大顯然，已如前
      述，況告訴人之車速是否過快，除無證據足資證明外，亦無法據以解免被告罪
      責，是被告所辯，意在減責，且與本件認定被告過失傷害罪責無涉，不足採信
      。
綜上所述，本件事證明確，被告之過失行為與告訴人所受傷害間，有相當因果關係，
被告犯行堪以認定，應依法論科。
二、核被告甲○○所為，係犯刑法第二百八十四條第一項前段之過失傷害罪。爰審酌
    被告為貪便求快而違規肇禍，過失情節重大，告訴人所受傷害非輕（告訴人陸續
    就醫治療，有奇美醫學中心診斷證明書四紙在卷可參），惟其並無前科，有台灣
    高等法院被告全國前案紀錄表可憑，且雖尚未與告訴人達成和解，但已先給付告
    訴人新台幣三十萬元以表和解誠意，此經告訴人自承在卷，及犯後尚能坦承犯情
    等一切情狀，量處如主文所示之刑，並諭知易科罰金之折算標準，以資懲儆。
據上論斷，應依刑事訴訟法第二百九十九條第一項前段、刑法第二百八十四條第一項
前段、第四十一條第一項前段，罰金罰鍰提高標準條例第一條前段、第二條，判決如
主文。
本案經檢察官陳建弘到庭執行職務。
中      華      民      國    九十二      年      七      月  十七    日
                                  臺灣臺南地方法院交通法庭
                                          法  官  洪士傑
右正本證明與原本無異。
如不服本判決，應於判決送達後十日內，向本院提出上訴狀。
                                          書記官  陳金堂
中      華      民      國      九十二      年      七      月  十七    日
附錄本案論罪科刑法條全文：
刑法第二百八十四條第一項
因過失傷害人者，處六月以下有期徒刑、拘役或五百元以下罰金，致重傷者，處一年
以下有期徒刑、拘役或五百元以下罰金。


司法院資訊處製作；財團法人民間司法改革基金會備份。
